臺灣臺北地方法院刑事判決　　　　　　　 93年度訴字第617號
公　訴　人　臺灣臺北地方法院檢察署檢察官
被　　　告　乙○○
選任辯護人　劉昌崙律師
　　　　　　林聖彬律師
　　　　　　洪瑞悅律師
上列被告因偽造貨幣案件，經檢察官提起公訴（92年度偵緝字第
2044號），本院判決如下：
    主  文
乙○○連續行使偽造之通用紙幣，處有期徒刑貳年，緩刑年。
偽造之新臺幣壹仟元紙幣拾柒張沒收。
    事  實
一、乙○○與徐蔓鈞為同居於台北市○○○路○ 段280 巷25號5
    樓之室友，徐蔓鈞於民國90年8 月24日向友人朱瑞賓借得新
    台幣（下同）26萬元，因其另有要事，乃於當日14時許，在
    台北市○○○路○ 段太平洋SoGo崇光百貨公司內，將該26萬
    元交與乙○○，委其先行帶回上開住所存放。詎乙○○竟意
    圖為自己不法之所有，起意侵佔該26萬元之部分現款，竟意
    圖供行使之用，於當日下午先於不詳時地，向其友人「柔柔
    」（姓名年籍住址均不詳）以不詳代價取得偽造之壹仟元紙
    幣貳拾柒張。於當晚將該26萬元帶回住所後，趁受託保管上
    開現鈔之機會，將其中17張仟元紙幣抽出，換以其向「柔柔
    」取得之偽鈔17張，而侵占徐蔓鈞之1萬7千元，並基於行使
    偽造通用紙幣之概括犯意，嗣於翌日凌晨3時許，於台北市
    ○○○路3段環亞百貨一樓前，將前揭內有17張仟元偽鈔之
    26萬元交還徐蔓鈞，而行使偽造之通用紙幣復於當日（25
    日）下午3、4時許，至台北市○○路○段51巷5號甲○○所經
    營之「鴉片粉圓」冰店，以偽造之仟元紙幣1張，向甲○○
    購買粉圓冰，並找回真鈔970元，隨即又到同巷8號丙○○所
    經營之「頂好寢具店」，購買寢具1萬餘元，又以9張偽造仟
    元紙幣混於其他真鈔中，向丙○○支付價金。90年8月29日
    14時20分許，不知情之徐蔓鈞持其中內有17張仟元偽鈔之10
    萬元，至台北市○○○路○段107號之台北市銀行忠孝分行辦
    理電匯時，為行員陳秋萍發覺報警，徐蔓鈞陳述乙○○保管
    之事實，因而循線查獲。
二、案經台灣台北地方法院檢察署檢察官自動檢舉偵查起訴。
    理  由
一、訊據被告乙○○，坦承收受徐蔓鈞26萬元並自柔柔處取得偽
    鈔，抽換徐蔓鈞之真鈔等事實，核與徐蔓鈞供述之情節相符
    ，復有偽造之紙幣17張扣案，惟否認有行使偽鈔之犯意，所
    辯前後不一：
    (一)94年1 月18日辯稱：「我有個同事跟我換支票，她要跟我
      換現金，我就從徐蔓鈞的錢先抽出換給她，後來她又說不
      要換了，就把支票換回去，結果換回來的是假鈔，我當天
      就發現了，因為我要把錢放回去，覺得怪怪的，我保管徐
      蔓鈞的錢，約好當天凌晨2 、3 點鐘就要還給她，我只好
      把錢放回去，那個同事是我在酒店上班時認識的一位小姐
      ，但我現在找不到她，她當時跟我換1 萬7 仟元，（她還
      錢時）我有當面點鈔，因為是在我家樓下，我點鈔時，光
      線比較不好，回家後，我在燈光下點（鈔），才發現不一
      樣，在偵查中（90年偵緝字第2044號卷第17頁）所說我在
      大安路上一家泡沫紅茶店，對方將鈔票換回支票，但我沒
      將對方還的錢放回徐蔓鈞的錢中，而是以另外的錢補足等
      等這些話，是因為之前我都很緊張，有時也不知道我自己
      在講什麼。我把錢還給徐蔓鈞之後，我才去（冰店、寢具
      店）買東西，我去買寢具，有些東西老闆娘叫我隔天再去
      拿，我去拿東西時，老闆娘就跟我說，我付給她的錢中，
      有些偽鈔，當時我覺得很奇怪，假鈔已經放在徐蔓鈞的錢
      中，怎會還有假鈔，但老闆娘那樣說，我很害怕，趕快拿
      回來，回家就撕毀了，我現在也搞不清楚（撕掉的）那些
      錢到底是真是假，那些錢（撕掉的錢）從何而來我想不起
      來，但那筆錢是我的沒錯云云」。
    (二)94年1 月31日辯稱：「那17張偽鈔是我以前的同事跟我換
      的，她先拿支票說要跟我換1 萬7 千元，後來又說不換，
      就要我把支票還給她，然後她錢還給我，我要放回去徐蔓
      鈞的錢中時，就知道是偽鈔，但我打她留給我的電話找
      不到人，而且當時我們是約在外面，到寢具店所使用的偽
      鈔我一直以為那些偽鈔跟前面的那些偽鈔有關，我不知道
      我所使用的是否確是偽鈔。冰店、寢具店所用的錢是柔柔
      給我的，她那天跟我換的不只是1 萬7 千元而是2 萬多元
      ，其實我自己有錢可以給她，但是我沒拿自己的錢，我是
      抽徐蔓鈞裡面的錢給她，當面她把錢還給我的時候我就知
      道那些錢是假的。她向我借完錢後，又打電話給我，說她
      有些事情不想騙我，要跟我說，她說那張支票換不到錢。
      見面後，她對我說其餘她把我的錢拿去換偽鈔，她的意思
      是說，那張支票我也換不到錢，但她可以拿同額之偽鈔給
      我，我說明明是假鈔，為何要給我，因我要還人家錢，只
      好收受，不然我無法還錢。我拿了2萬多元偽鈔後，並沒
      有全部放回徐蔓鈞的錢中。我抽徐蔓鈞的錢借給柔柔後，
      因為我怕徐蔓鈞隨時會要跟我拿錢，我就先拿我的錢放回
      去，後來柔柔還給我假鈔，我沒有把全部偽鈔放回徐蔓鈞
      的錢中，我只拿了一部分進去，剩下的錢就和我自己的錢
      混在一起，我搞不清楚了，在把假鈔放回去的時候，因為
      不小心把真鈔、假鈔混在一起所以後來我也搞不清楚，所
      以我不確定我去寢具店買東西時，是用假鈔，我不會笨到
      使用假鈔去買東西，還跑回去。冰店老闆說他收到的是偽
      鈔，他就去跟寢具店老闆說，寢具店老闆其實不太確定他
      收到的是真的還是假的，他要我請我弟弟去領別的鈔票跟
      他換，所以我也不是很確定寢具店老闆收到的錢是真鈔還
      是偽鈔。我以為所有的偽鈔都給了徐蔓鈞，所以我去買冰
      時，不知道使用的是偽鈔。因為柔柔沒有錢還給我，他也
      坦白對我說支票無法兌現。我知道徐蔓鈞拿那些錢是要和
      她男友去台中賭場賭天九牌，而且我自己的錢有限，我的
      小孩那時才7個多月而已，我沒辦法把我身上的錢都去賠
      ，因為那些錢是我僅有的。柔柔在還錢之前在電話說要當
      面講，當面講時她先把錢還我，我把支票還給她，之後她
      才告訴我是偽鈔云云。
　  (三)94年2 月22日則辯稱：一開始她拿支票跟我換現金2 萬多
  　  元，我從徐蔓鈞的錢拿去借給她，後來她在電話中說有些
      事要告訴我，不要在電話中講，見面時，我先把支票還給
      柔柔，她把錢還給我，錢給我時，她當場就告訴我錢是假
      的。本來我想拿回支票，她說支票拿回去也沒用，不可能
      兌現，所以我還是拿了那些錢放回去徐蔓鈞的錢中，我只
      放一部分偽鈔進去，我去買東西（凍及寢具）時完全不知
      道付的是假鈔，我無意拿假鈔去買東西，我如果知道就不
      會再回去店家，大概第 2天下午3、4點去買的，後來換回
      來之偽鈔，寢具店老闆娘叫我丟掉，我就丟掉云云。
　  (四)94年4 月18日辯稱：柔柔拿支票向我調現2 萬多元，後來
  　  她還錢給我之後，當場才對我說（是假鈔），但她無法還
      給我，當時她把錢給我時，我有拒絕，我不能接受，她也
      知道，她知道錢是我從朋友那邊拿來的，她就跟我說我悄
      悄放回去對方也不會知道，後來我被說服了，後來因為我
      把假鈔和自己的錢混在一起，所以才會不小心拿去買東西
      ，因為我分不出何者是假鈔，我不確定從徐蔓鈞的錢中抽
      出多少借給柔柔。我有從徐蔓鈞的錢中抽出2 、3 次1 千
      元鈔去買東西，因為那時我身上沒帶錢，柔柔給我多少偽
      鈔，我忘記了，徐蔓鈞是黃昏時把錢交給我，到隔天凌晨
      1 、2 點時我還給她，徐蔓鈞把錢交給我之前，我身上、
      家裏的錢只有1 萬多元不到2 萬元，我抽徐蔓鈞的錢本來
      就不知道抽了多少，結果柔柔將假鈔還我時，我放回去時
      又和徐蔓鈞的錢混在一起，加上我自己有花到徐蔓鈞的錢
      ，又分不出真、偽鈔，所以才會混在一起，也才會不小心
      拿去買東西，我不敢確定放回徐蔓鈞的錢都是真鈔，柔柔
      離開時，我身上約有不到 2萬元之真鈔，我向柔柔拿了20
      幾張假鈔，補了10幾張到徐蔓鈞的錢中後，我身上有10張
      假鈔，但我在家中有先分辨，我拿我認為是真鈔的去買東
      西，我以為絕大部分的偽鈔都給了徐蔓鈞，因為我認為徐
      蔓鈞那些錢是賭博要用的，我才敢混入偽鈔云云。
二、依上被告所辯，非但數次所辯前後矛盾，即使同日之辯詞亦
    反反覆，且頗多不合常情，難以採信，諸如柔柔於取回支票
    時，即當場告知被告其所交付與被告者係偽鈔，被告要求返
    還支票後遭拒絕，表明吃定被告，豈不欺人太甚，被告何能
    善罷干休，以當時情形，被告報警處理又無困難，其竟如此
    忍氣吞聲，不敢與「柔柔」爭執，以被告自陳當時經濟狀況
    不佳，其存款及現金亦僅1萬餘元不到2萬元，其竟然如此甘
    於損失2萬餘元，「柔柔」又未施以任何強暴脅迫之手段，
    「柔柔」為其熟識之女性友人，又非兇神惡煞，被告竟漠視
    自己之權利，任由「柔柔」離開，嗣並與「柔柔」失去連絡
    ，所辯大違常情，無可採信，從而其係於收受本件偽鈔前即
    明知係偽鈔而收受，洵可認定。
三、又查扣案之仟元紙幣17張，確係偽鈔，有台北銀行忠孝分行
    所開立之截留偽造變造新台幣券幣通報單在卷可稽，復為被
    告所是認足以認定。至於被告所行使之仟元紙幣10張雖未扣
    案，惟證人即冰店老闆甲○○及寢具店老闆丙○○到庭均證
    稱：其等確有收到本件1張及9張之偽鈔，甲○○並陳稱：之
    後用假鈔的人又來寢具店拿東西，對面的寢具店老闆娘（丙○○）就馬上來跟我說，並把我收的假鈔拿回去換真鈔給我
    等語；丙○○並陳稱：因當時（仟元）新鈔已經出來，但舊
    鈔還可以使用，只要我收到仟元鈔票我都會再觀察一下，我
    覺得她（被告）給的那些鈔票怪怪的，我就跑去對面冰店向
    店員問，店員也覺得怪怪的，我說沒關係，那個小姐還會回
    來拿東西，那個小姐真的有回來拿，我跟她說這件事，她就
    跟我換錢，換的錢，我也看不出來哪裡不一樣，隔天我就將
    那些錢存進銀行，沒有什麼事發生等語。足見甲○○、丙○○均有收到被告給付之仟元鈔，丙○○雖不能確定係偽鈔，
    惟其仍能就被告給付之1萬餘元之貨款中，分辨出9張怪怪的
    鈔票。而被告明知其自「柔柔」處取得之2萬餘元均為偽鈔
    ，其對偽鈔之使用，依常情，自必與其原有之真鈔小心區隔
    以免相混，且真鈔既係放於包包之內，縱有不小心相混，亦
    僅相鄰之1、2張部分或有難於分辨之情形。況當時柔柔所給
    之偽鈔究有幾張，被告當時記憶甚新，其依序取出，亦可輕
    易分出真、偽鈔，況被告先則自陳其於家中燈下即可分辦出
    真偽鈔，且其補回徐蔓鈞之款項後；自陳尚餘10張偽鈔，其
    尚經過仔細分辨後，才將真鈔拿出去使用，竟然均分辨錯誤
    ，錯誤率如此高，而系爭偽鈔之製造本非甚為精良，證人甲○○，丙○○於警詢中均能明確指稱收受到偽鈔，被告於證
    人丙○○告知伊所交付之為偽鈔，其隨即將之收回並撕毀，
    其若無法分辨偽鈔，則其家中所存之現鈔，同樣亦有無從分
    辨之問題，則其何以未撕毀，足見其所辯無法分辨偽鈔云云
    ，顯係卸責之詞不足採信，
    本件事證明確，其犯行洵堪認定，此外復有扣案之偽鈔17張
    在卷足憑，事證明確，其犯行洵堪認定。
四、核被告所為，係犯刑法第196 條第1 項之行使偽造之通用紙
    幣罪，及刑法第335 條第1 項之侵占罪，其先後三次行使偽
    造通用紙幣之犯行，時接事同，犯意概括，所犯構成要件同
    一，為連續犯，應論以一罪並加重其刑，其所犯上開二罪間
    有目的與手段之牽連關係，應依法定刑較重之刑法第196 條
    第1項論處。起訴書雖未論及上開侵占之犯行，但如前述，
    該侵占犯行與被告之行使偽造紙幣犯行，為裁判上一罪，自
    為起訴效力所及，本院自得併予審理。至於意圖供行使而收
    集偽造紙幣之低度行為，為行使之高度行為所吸收，不另論
    罪。而其所行使之27張偽鈔，其中除10張已收回並撕毀外，
    其餘17張扣案，其亦已賠償被害人徐蔓鈞之損害，有和解書
    在卷可稽，被告為單親媽媽（育有一女，有戶籍謄本在卷）
    係因經濟困難，一時貪念而觸法，所犯情輕法重，縱處最輕
    之刑猶然過重，其犯罪情狀顯可憫恕，本院認為合依刑法第
    59條酌減其刑。並依法先加後減。爰審酌被告犯罪之動機、
    目的、手段、其於本院審理中所供雖因畏罪而所供不一，然
    核係畏罪緊張所致等一切情狀，從輕判處有期徒刑2年。又
    被告未曾受有期徒刑以上之宣告，有其前科表在卷可稽，其
    犯後已數度深表後悔，且被告現仍在學，且在校成績優良，
    有學生在學成績證明書附卷可證，足見其犯後猶知努力進修
    向善，本院認所處之刑以暫不執行為當，爰併宣告緩刑3年
    以勵其自新。
四、扣案之偽造仟元紙幣17張依刑法第200 條宣告沒收。另未扣
    案之10張偽鈔業經被告撕毀，本院不併予沒收。
據上論斷，應依刑事訴訟法第299 條第1 項前段、刑法第56條、
第196 條第1 項、第335 條第1 項、第55條、第59條、第74條第
1 款、第200條，罰金罰鍰提高標準條例第1條前段，判決如主文
。
本案經檢察官孟令士到庭執行職務
中　　華　　民　　國　　94　　年　　5 　　月　　9 　　日
　　　　　　　　　刑事第一庭審判長法　官　陳興邦
　　　　　　　　　                法　官　林婷立
　　　　　　　　　                法　官　劉亭柏
以上正本證明與原本無異。
如不服本判決，應於判決送達後10日內，向本院提出上訴狀。
  　　　　　　　　　　　　　　　　書記官　羅欣宜
中　　華　　民　　國　　94　　年　　5 　　月　　23　　日
附錄本案論罪科刑所依據之法條：
中華民國刑法第196條
 (行使收集或交付偽造變造通貨、幣券罪)
  行使偽造、變造之通用貨幣、紙幣、銀行券，或意圖供行使之
  用而收集或交付於人者，處三年以上十年以下有期徒刑，得併
  科5000 元以下罰金。
　收受後方知為偽造、變造之通用貨幣、紙幣、銀行券而仍行使
  ，或意圖供行使之用而交付於人者，處五百元以下罰金。
　第 1 項之未遂犯罰之。
中華民國刑法第335條
 (普通侵占罪)
　意圖為自己或第3 人不法之所有，而侵占自己持有他人之物者
  ，處五年以下有期徒刑、拘役或科或併科1000元以下罰金。
　前項之未遂犯罰之。
